【裁判字號】    97,消債更,1941
【裁判日期】    980204
【裁判案由】    聲請更生程序
【裁判全文】
臺灣高雄地方法院民事裁定          97年度消債更字第1941號
聲  請  人
即  債務人  甲○○
代  理  人  游淑惠律師
上列當事人依消費者債務清理條例聲請更生事件，本院裁定如下
：
    主  文
聲請駁回。
聲請費用新臺幣壹仟元由聲請人負擔。
    理  由
一、聲請意旨略以：伊每月收入約新臺幣（下同）22,000元，扣
    除每月膳食費、日常生活必要支出及房屋租金等合計約17,
    100 元，核以伊債務總額821,196 元，端靠前開收入，顯難
    支付，經依法向最大債權銀行台新國際銀行（下稱台新銀行
    ）申請協商，因伊未能接受顯難以負擔之還款方案，台新銀
    行僅得於民國（下同）97年9 月9 日寄發前置協商不成立通
    知書告知伊協商不成立，故伊提出本件更生事件之聲請。又
    伊無擔保或無優先權之債務總額未逾1,200 萬元，復未經法
    院裁定開始清算程序或宣告破產等語。
二、按「為使負債務之消費者得依本條例所定程序清理其債務，
    以調整其與債權人及其他利害關係人之權利義務關係，保障
    債權人之公平受償，謀求消費者經濟生活之更生及社會經濟
    之健全發展，特制定本條例」；「債務人不能清償債務或有
    不能清償之虞者，得依本條例所定更生或清算程序，清理其
    債務」；「債務人對於金融機構因消費借貸、自用住宅借款
    、信用卡或現金卡契約而負債務，在聲請更生或清算前，應
    提出債權人清冊，以書面向最大債權金融機構請求協商債務
    清償方案，並表明共同協商之意旨。」消費者債務清理條例
    第1 條、第3 條、第151 條第1 項分別定有明文。消費者債
    務清理條例立法之中心思想乃認陷於經濟上困境之消費者若
    任其於惡性循環之債務窘境中自生自滅，其將衍生嚴重之社
    會問題，致難以維持安定之社會經濟秩序，故有予之分別情
    形依更生或清算之程序清理其債務之必要，藉以妥適調整其
    與各相關債權人等間之權利義務關係，以謀求消費者經濟生
    活之更生機會，從而健全社會經濟發展。惟私法上之債之關
    係，係以當事人間之信賴關係為基礎，為社會經濟組織之重
    要支柱，故當事人以法律行為追求己利之際，亦應顧及對造
    之權益，並考量債權債務在社會上之作用，本於誠實及信用
    之原則，行使其債權及履行其債務，故債務人之消費者欲以
    上開條例為其所負義務之調整者，自應本於誠信原則之本旨
    ，法院僅在聲請人有不能清償債務或有不能清償之虞時，且
    在債權人與債務人於協商未果後，始得介入尋求符合兩造間
    最佳解決之道，以期避免有心之人藉此法而惡意圖謀脫免債
    務，致使社會陷於道德之危險，並因此使信用緊縮而造成社
    會經濟之動盪。
三、經查：
  (一)本件聲請人業已踐履前置協商程序，惟與最大債權銀行協商
    未果，有前置協商不成立通知書在卷可稽，合先敘明。
  (二)聲請人主張上情，業據提出債權人清冊、財產及收入狀況說
    明書、財團法人金融聯合徵信中心綜合信用報告、戶籍謄本
    、聲請人之95年、96年所得清單及財政部高雄市國稅局財產
    歸屬資料清單、勞健保投保資料、戶籍謄本、房屋租賃契約
    、國泰人壽保險單、生活費單據、交通費收據、電信費收據
    、就學貸款還款資料、聲請人薪資資料等文書為證，復經台
    新銀行函附與聲請人前置協商之資料暨還款條件在卷可稽。
  (三)準此，核以聲請人自稱每月收入約22,000元，扣除依台新
    銀行函覆本院稱其將聲請人原借款金額之本金自773,312 元
    調降至619,140 元，並提供月付6,249 元，共分114 期，年
    利率3 ％之還款條件，仍餘15,751元，尚高於97、98年度高
    雄市每人每月最低生活費10,991元及11,309元，應認台新銀
    行提供之前揭還款方案尚稱合理，聲請人縱按此協商方案還
    款，不至造成經濟上窘況，難認聲請人於本案存有不能清償
    債務之情形。是本件聲請人進行前置協商程序時，因債權
    銀行已提出聲請人尚能負擔之還款條件，係遭聲請人拒絕接
    受，難謂符合消費者債務清理條例第3 條「不能清償債務」
    之要件，本件聲請與法未合，應予駁回。
四、程序費用負擔之裁判依據：依消費者債務清理條例第15條準
    用民事訴訟法第78條之規定定之如主文第二項所示。
中    華    民    國    98    年    2     月    4     日
                  鳳山簡易庭  法  官  楊智守
以上正本係照原本作成。
如不服本裁定，應於送達後10日內，向本院提出抗告狀並表明抗
告理由，如於本裁定宣示後送達前提起抗告者，應於裁定送達後
10日內補提抗告理由書（須附繕本），並繳納新臺幣1,000 抗告
費用。
中    華    民    國    98    年    2     月    4     日
                              書記官  曾秀鳳


司法院資訊處製作；財團法人民間司法改革基金會備份。
